【裁判字號】    97,裁,3842
【裁判日期】    970731
【裁判案由】    不予續聘
【裁判全文】
最  高  行  政  法  院  裁  定
                                      97年度裁字第3842號
抗  告  人  甲○○
上列抗告人因與相對人高雄醫學大學間不予續聘事件，對於中華
民國96年8月29日高雄高等行政法院96年度訴字第471號裁定，提
起抗告，本院裁定如下︰
    主  文
抗告駁回。
抗告訴訟費用由抗告人負擔。
    理  由
一、按抗告法院認抗告為不合法或無理由者，應為駁回抗告之裁
    定。
二、本件抗告人原為相對人聘任之副教授，經相對人教師評審委
    員會(下稱教評會)審議認定抗告人有偽造文書之行為且該行
    為已達教師法第14條第1項第6款及教育人員任用條例第31條
    第7款「行為不檢有損師道」之情形，決議通過抗告人不予
    續聘案。相對人乃以94年4月4日以高醫人字第0940000693號
    函報教育部，經教育部以94年11月28日以台人(二)字第094015
    8122A號函復「同意照辦」，由相對人以94年11月30日高醫
    人字第0940002389號函知抗告人。抗告人不服，提起訴願，
    經教育部95年5月3日台訴字第0950042990A號訴願決定(下稱
    原訴願決定)不受理。抗告人於上開訴願決定尚未確定前對
    之申請再審，經教育部以95年7月4日台訴字第0950082422號
    決定(下稱第1次訴願再審決定)不受理。抗告人復以教育部
    原訴願決定顯有訴願法第97條第1項第1款、第2款、第9款及
    第10款規定情事為由，第2次向教育部申請再審，經教育部
    以95年10月5日台訴字第0950130383A號決定(下稱第2次訴願
    再審決定)駁回。抗告人不服，復對教育部原訴願決定提起
    第3次再審，遞經教育部以95年12月26日台訴字第095018672
    1A號決定(下稱第3次訴願再審決定)再審不受理。抗告人仍
    表不服，復對教育部原訴願決定及第1、2、3次訴願再審決
    定申請再審，經教部育以96年4月11日台訴字第0960018350A
    號訴願決定(下稱第4次訴願再審決定)不予受理。抗告人不
    服，遂向原裁定法院提起行政訴訟，求為判決撤銷第1、2、
    3、4次訴願再審決定。(另抗告人訴請撤銷原訴願決定及原
    處分並請求相對人作成續聘之決定部分，原裁定法院另以裁
    定移送臺灣高雄地方法院，抗告人已向本院提起抗告，由本
    院另案審理中)。原裁定以：訴願法上再審制度雖係分別參
    照民事訴訟法及行政訴訟法上再審制度而設，然其究非針對
    確定之行政法院裁判提起再審，而係對於確定之訴願決定提
    起再審，故受理訴願再審之機關，依訴願法第97條規定而作
    成之再審決定，其在性質上固屬於訴願決定之一種，惟該再
    審決定依新訴願法並無救濟程序，故於作成決定後即生確定
    並發生拘束之效力。此外，新訴願法上之再審，既係在通常
    救濟程序之外所提供之非常手段，其係以已確定且不得再提
    起行政訴訟之訴願決定為標的，故就訴願人而言，此種訴願
    再審制度之提供係非常態的，因此訴願再審決定其本質上雖
    屬訴願決定之一種，然由於其係對已確定之決定之非常救濟
    ，有別於通常之訴願決定，不宜再成為行政訴訟之標的，自
    不得對之提起行政訴訟。抗告人對已確定之原訴願決定，申
    請再審，遞經教育部第1、2、3、4次訴願再審決定予以駁回
    或不予受理後，對之提起本件行政訴訟，顯非合法，而予駁
    回。
三、本院查：(一)按訴願法上之再審制度，係89年7月1日施行新
    訴願法所訂定之新制，於其立法理由可知，係分別參照民事
    訴訟法及行政訴訟法上再審制度而設，故當事人就確定之訴
    願決定申請再審，乃行使訴願法上得除去確定訴願決定效力
    之權利，與行政訴訟法第4條及第5條所規範得對提起行政訴
    訟以資救濟之一般訴願決定並不相同；加以訴願性質上為行
    政機關體系內之行政救濟，與行政訴訟法上司法救濟體系之
    審級制度無涉，故於訴願再審決定依現行訴願法亦無救濟程
    序規定之情況下，難認當事人得就訴願再審決定提起行政訴
    訟救濟之；況訴願法上之再審，既係在通常救濟程序之外所
    提供之非常手段，係以已確定且不得再提起行政訴訟之訴願
    決定為標的，有別於通常之訴願決定，自不宜再成為行政訴
    訟之對象。依前揭說明，抗告人對於歷次訴願再審決定，自
    不得提起行政訴訟以資救濟。又訴願再審決定縱有如抗告人
    主張再審訴願審議委員會組織不合法之情事，抗告人亦僅得
    依訴願法第97條之規定向原訴願決定機關申請再審，並無適
    用訴願法第76條規定之餘地，附此指明。(二)原裁定以抗告
    人起訴並非合法，從程序上駁回其訴，有關抗告人所主張之
    實體部分，自無庸審究，核無違誤。抗告意旨徒執前詞，一
    再重申其實體上之主張，原無可採；而對於原裁定以其起訴
    不合法駁回其訴，業已詳為論述不採之事由再予爭執，核屬
    其主觀上對法律規定之誤解，要難謂原裁定有違背法令之情
    形，故其抗告難認有理由，應予駁回。
四、據上論結，本件抗告為無理由。依行政訴訟法第104條、民
    事訴訟法第95條、第78條，裁定如主文。
中    華    民    國    97    年    7     月    31    日
                    最高行政法院第三庭
                        審判長法官  黃  璽  君
                              法官  廖  宏  明
                              法官  王  德  麟
                              法官  鄭  忠  仁
                              法官  吳  東  都
以  上  正  本  證  明  與  原  本  無  異
中    華    民    國    97    年    7     月    31    日
                              書記官  王  福  瀛


司法院資訊處製作；財團法人民間司法改革基金會備份。
